【裁判字號】    97,交簡上,11
【裁判日期】    970414
【裁判案由】    過失傷害
【裁判全文】
臺灣臺北地方法院刑事判決            97年度交簡上字第11號
上  訴  人  臺灣臺北地方法院檢察署檢察官
被      告  甲○○
上列上訴人因被告過失傷害案件，經檢察官提起公訴（96年度偵
字第7846號），本院認宜以簡易判決處刑，爰不經通常審判程序
，逕為簡易判決處刑後，上訴人不服本院96年度交簡字第120 號
中華民國96年12月28日所為第一審判決訴，本院管轄之第二審合
議庭認為應改用通常程序審理，並自為第一審判決如下：
    主  文
原判決撤銷。
甲○○犯過失傷害致人重傷罪，處有期徒刑玖月，減為有期徒刑
肆月拾伍日，如易科罰金，以新臺幣壹仟元折算壹日。
    事  實
一、甲○○於民國95年9 月21日下午1 時13分許，駕駛車牌號碼
    8B─8840號自用小客車（下稱系爭車輛），沿臺北市○○路
    東向西第一車道行駛，欲左轉松智路時，適乙○○（原名姚
    羽庭）騎乘車牌號碼CME ─739 號機車，沿松高路西向東第
    三車道直行，甲○○本應注意車輛行至交岔路口，轉彎車應
    讓直行車先行，並應行至交岔路口中心處左轉，且當時雖然
    天候不良，路面潮溼，惟有日間自然光線、無障礙物，而無
    不能注意之情事，竟疏未行至該交岔路口中心處，即佔用來
    車道搶先左轉松智路口，而未禮讓直行車優先通行。迨乙○
    ○騎乘至松智路口時，見狀閃避不及，而撞及系爭車輛之右
    後車門及右後葉子板，致乙○○人車倒地滑行，受有頭部外
    傷併腦挫傷及顱內延遲性出血、眼球挫傷併眼皮撕裂傷、疑
    似胃食道逆流症之傷害，並因而致其右側肢體無力、平衡感
    差、記憶力差、講話慢、兩眼右側偏盲、部分視神經萎縮，
    而已達嚴重減損二目視能及其他於身體有重大又難治之重傷
    程度。甲○○於事故發生後則停留於現場，偵查機關尚不知
    孰為行為人時，主動向到場處理之警員承認肇事，自首而願
    接受裁判，始查悉上情。
二、案經乙○○訴由臺北市政府警察局信義分局報告臺灣臺北地
    方法院檢察署檢察官偵查起訴。
    理  由
壹、證據能力部分
    本院認定事實所引用之下列卷證資料（包含供述證據、文書
    證據等證據），並無證據證明係公務員違背法定程序所取得
    ，且被告、檢察官於本院準備程序、審判期日中對於提示之
    卷證，就證據能力均未表示爭執，迄至言詞辯論終結前亦未
    再聲明異議，又卷內之文書證據，經核亦無刑事訴訟法第15
    9 條之4 之顯有不可信之情況與不得作為證據之情形，本院
    審酌上開證據資料製作時之情況，尚無違法不當及證明力明
    顯過低之瑕疵，亦認為以之作為證據應屬適當，是依刑事訴
    訟法第159 條至第159 條之5 規定，所引用之卷證所有證據
    （包含供述證據、文書證據等證據），如下揭所示均有證據
    能力，合先敘明。
貳、實體方面
一、訊據被告甲○○對於上揭犯罪事實均坦承不諱（見本院97年
    度交簡上字第11號卷第12頁反面、第15頁、第24頁），核與
    告訴人乙○○於96年3 月9 日警詢時之證述情節大致相符（
    見臺灣臺北地方法院檢察署96年度偵字第7846號卷，以下簡
    稱偵卷，第6 至8 頁），而告訴人乙○○人車倒地後，受有
    頭部外傷併腦挫傷及顱內延遲性出血、眼球挫傷併眼皮撕裂
    傷、疑似胃食道逆流症等傷害，亦有國防醫學院三軍總醫院
    附設民眾診療服務處診斷證明書在卷可稽（見偵卷第10頁）
    。並查：
（一）按汽車行駛至交岔路口時，轉彎車應讓直行車先行，道路
      交通安全規則第102 條第1 項第7 款、道路交通管理處罰
      條例第48條第1 項第6 款分別定有明文，而被告考領有職
      業大貨車駕駛執照，業據被告於本院審訊時自承無誤，並
      有被告所提出之職業大貨車駕駛執照影本在卷可稽，被告
      對上開規定應知之甚詳，其駕駛汽車自應遵守前開規定。
      參之卷附之肇事現場相片影本（見偵卷第15頁、第16頁）
      ，本件事故發生時，雖然天候不良，路面潮溼，惟有日間
      自然光線、無障礙物，核而無不能注意之情事。被告本應
      注意其駕駛系爭車輛為轉彎車，行駛至上開交岔路口時，
      應讓告訴人乙○○所騎乘之機車直行車先行，且依當時情
      節亦能注意，竟未疏於注意及此，即搶先左轉，致告訴人
      乙○○騎乘至松智路口時，見狀閃避不及，而撞及系爭車
      輛，被告對對前開肇事顯有過失；而臺北市車輛行車事故
      鑑定委員會、臺北市車輛行車事故覆議委員會鑑定及覆議
      結果，亦同此認定，有臺北市車輛行車事故鑑定委員會96
      年8 月22日函及其檢附鑑定意見書（見偵卷第50頁至53頁
      ）、臺北市政府交通局96年12月11日函及其檢附臺北市車
      輛行車事故覆議委員會覆議意見書各1 件附卷可參（見本
      院96年交易字第557 號卷第43頁至45頁）。
（二）告訴人乙○○因前開肇事所受之頭部外傷併腦挫傷及顱內
      延遲性出血傷害，已致其右側肢體無力、平衡感差、記憶
      力差、講話慢，有國防醫學院三軍總醫院附設民眾診療服
      務處診斷證明書在卷可參（見本院96年交易字第557 號卷
      第20頁），參以告訴人乙○○於本院審理時供稱：我因為
      這件事受傷，很多簡單的字我會想不起來，我好像一個廢
      物等語，足見告訴人乙○○前開傷害，對於其身體而言，
      核屬重大且屬難治之重傷；此外，告訴人乙○○所受之眼
      球挫傷併眼皮撕裂傷部分，已致其部分視神經萎縮，雙眼
      右側視野偏盲，且持續惡化中，有國防醫學院三軍總醫院
      附設民眾診療服務處診斷證明書、長松眼科診斷證明書在
      卷可參（見本院96年交易字第557 號卷第20頁之1 、偵卷
      第63頁），參以告訴人乙○○於本院審理時供稱：我沒有
      辦法上班，因為我沒有辦法騎車，我眼睛沒有辦法直視，
      要斜眼才能看到全身等語，顯見告訴人乙○○前開傷害，
      已嚴重減損其二目之視能，核屬重傷害。次查，告訴人乙
      ○○乃因前開肇事而受有傷害，已如前述，則被告前開過
      失與告訴人乙○○之受傷有相當之因果關係。
（三）綜上，被告於本院審理中出於任意性之自白與事實相符，
      堪以採信。本件事證明確，其前開犯行堪予認定。
二、核被告所為，係犯刑法第284 條第1 項後段過失傷害致人重
    傷罪。起訴書雖認被告所為係犯同法第284 條第1 項前段過
    失傷害罪，惟業據蒞庭檢察官於本院準備程序、審判時更正
    被告係犯刑法第284 條第1 項後段過失傷害致人重傷罪（見
    本院卷第12頁反面、第23頁反面），亦經本院當庭告知，爰
    毋需變更應適用之法條，併予敘明。又被告肇事後，於其犯
    罪行為未經有偵查權限之機關發覺前，即處理警員到場處理
    時，在場承認為肇事者，有臺北市○○○○○道路交通事故
    肇事人自首情形紀錄表1 份在卷可參（見本院96年交易字第
    55 7號卷第66頁），合於自首之要件，爰依刑法第62條前段
    規定，減輕其刑。
三、原審以被告因駕駛疏忽之過失、致告訴人因此所受傷害、迄
    今仍未能與告訴人達成民事上和解並賠償損害及被告於本院
    訊問時坦承犯行等一切情狀，量處如主文所示之刑，及本件
    被告犯罪時間在民國96年4 月24日以前，且非中華民國96年
    罪犯減刑條例第3條第1項所定不予減刑之罪，則依該條例第
    2 條第1 項第3 款、第7 條、第9 條之減刑規定，應減其宣
    告刑2 分之1 ，並諭知易科罰金之折算標準等一切情狀，依
    刑事訴訟法第449 條第2 項、第3 項、第454 條第2 項，刑
    法第284 條第1 項後段、第41條第1 項前段、第62條前段，
    刑法施行法第1 條之1 第1 項、第2 項前段，中華民國96年
    罪犯減刑條例第2 條第1 項第3 款、第7 條、第9 條規定，
    逕以簡易判決處有期徒刑8 月，減為有期徒刑4 月，並諭知
    易科罰金之折算標準固非無見。然查，判處被告有期徒刑8
    月，本應經過調查、辯論之通常程序，尚不得因適用減刑條
    例得以減刑使該宣告刑得易科罰金，而剝奪被告應適用法定
    訴訟程序之訴訟權，改行不經調查、辯論之簡易判決程序，
    原審判決逕以簡易判決處刑被告有期徒刑8 月，亦未予緩刑
    宣告諭知，核與刑事訴訟法第449 條第3 項之規定不相符，
    即有未洽；復查，被告所駕駛系爭車輛，車牌號碼為8B─88
    40號，並非原審判決所認定之8E─8840號，亦有未洽。是原
    審適用法律、認定事實自非正確，檢察官為被告不利益聲明
    上訴，請求撤銷原判決等語，尚有可採，而原判決既有上揭
    可議之處，即屬無可維持，應由本院予以撤銷改判。再者，
    本件核有刑事訴訟法第451 條之1 第4 項但書第1 款所規定
    「被告所犯之罪不合第449 條所定得以簡易判決處刑之案件
    者」，即應由本院管轄之第二審合議庭改依通常程序，撤銷
    原審判決，自為第一審判決。
四、爰審酌被告無前科之素行，此有臺灣高等法院被告全國前案
    紀錄表在卷可按，犯罪後尚能坦認犯行，惟迄於本院辯論終
    結時，仍未能賠償告訴人乙○○，亦據告訴人乙○○於本院
    97 年4月1 日審判時指訴：「我覺得他沒有誠意要賠償，因
    為他說壹個月會被扣錢，可是只要銀行一找到他，一查到他
    在哪邊工作，要扣薪資，他就換工作，所以他說以後要慢慢
    賠償，我覺得是不可能的事情，目前為止，他一毛錢都沒有
    賠償我，而且他沒有主動找過我們，第一次是我還在住院時
    ，我的朋友找他出來談的，那時候他說他一毛錢都賠償不出
    來，第二次就是在法院了，就是判決了」等語綦詳，復酌告
    訴人乙○○因前開肇事所受傷害相當嚴重，已嚴重影響其工
    作及日常生活，均已如前述，爰量處如主文所示之刑，而被
    告上開犯行之犯罪時間係於96年4 月24日前，且無中華民國
    九十六年罪犯減刑條例所定不得減刑之情形，爰依同條例第
    2 條第1 項第3 款、第7 條、第9 條規定減其宣告刑2 分之
    1 ，並諭知易科罰金之折算標準。
據上論結，爰依刑事訴訟法第455 條之1 第1 項、第3 項、第45
2 條、第451 條之1 第4 項但書第1 款、第369 條第1 項前段、
第364 條、第299 條第1 項前段，刑法第284 條第1 項後段、第
62條前段、第41條第1 項前段，刑法施行法第1 條之1 第1 項，
中華民國九十六年罪犯減刑條例第2 條第1 項第3 款、第7 條、
第9 條，判決如主文。
本案經檢察官王育珍到庭執行職務。
中    華    民    國    97    年    4     月    14    日
                  刑事第十六庭審判長法  官  蔡守訓
                                    法  官  徐千惠
                                    法  官  施添寶
以上正本證明與原本無異。
如不服本判決應於收受本判決後10日內向本院提出上訴書狀，並
應敘述具體理由，如未敘述上訴理由者，應於上訴期間屆滿後20
日內補提理由書狀於本院（均須按他造當事人之人數附繕本）「
切勿逕送上級法院」。告訴人或被害人如對於本判決不服者，應
具備理由請求檢察官上訴，其上訴期間之計算係以檢察官收受判
決正本之日期為準。
                                    書記官  陳弘文
中    華    民    國    97    年    4     月    14    日
附錄本案論罪科刑法條全文：刑法第284條（過失傷害罪）
中華民國刑法第284條
（過失傷害罪）
因過失傷害人者，處 6 月以下有期徒刑、拘役或 5 百元以下罰
金，致重傷者，處1年以下有期徒刑、拘役或5百元以下罰金。
從事業務之人，因業務上之過失傷害人者，處 1 年以下有期徒刑
、拘役或1千元以下罰金，致重傷者，處3年以下有期徒刑、拘役
或2千元以下罰金。


司法院資訊處製作；財團法人民間司法改革基金會備份。
